【裁判字號】    97,抗,1995
【裁判日期】    971230
【裁判案由】    強制執行
【裁判全文】
臺灣高等法院民事裁定                  97年度抗字第1995號
抗  告  人  乙○○
上列抗告人因與相對人甲○○間強制執行事件，對於中華民國97
年10月31日台灣板橋地方法院97年度執字第80961號所為裁定，
提起抗告，本院裁定如下：
    主  文
抗告駁回。
抗告費用由抗告人負擔。
    理  由
一、抗告人聲請及抗告意旨略以：伊執有相對人所簽發到期日分
    別為民國（下同）95年12月5日及96年1月18日，面額分別為
    新台幣（下同）8萬元、3萬5,000元之本票原本2紙（下稱系
    爭本票），依法取得執行名義，並已補提系爭本票原本、相
    對人最新戶籍謄本及陳明目前查無相對人財產，爰求予廢棄
    原裁定等語。
二、原法院則以：抗告人聲請強制執行，未提出系爭本票原本，
    經定期命補正而逾期不為補正，其強制執行之聲請，欠缺法
    定要件，而裁定駁回抗告人強制執行之聲請云云。
三、按票據係完全的有價證券，即表彰具有財產價值之私權的證
    券，其權利之發生、移轉或行使，均與票據占有不可分離之
    關係，執有票據，始得主張該票據上所表彰之權利。故主張
    票據債權之人，應執有票據始可，如其未執有票據，不問其
    原因為何，均不得主張該票據權利。故縱以票據取得執行名
    義，因清償、轉讓或其他原因喪失票據之占有，無法或拒絕
    提出於執行法院，即屬法定要件之欠缺，是本票准許強制執
    行之裁定為執行名義聲請強制執行者，除應提出裁定正本及
    該裁定已合法送達於債務人之證明外，並應提出該本票原本
    ，以證明聲請人係執票人而得行使票據權利。又債權人聲請
    強制執行時，未經提出本票原本者，應認聲請強制執行之程
    式有欠缺，如經定期命補正而逾期不為補正，其強制執行之
    聲請即非合法，執行法院應依強制執行法第30條之1準用民
    事訴訟法第249條第1項第6款之規定，以裁定駁回之。經查
    ，抗告人持原法院簡易庭97年3月17日97年度票字第2291號
    民事裁定暨確定證明書正本為執行名義，向原法院聲請強制
    執行相對人所有之財產，並未提出系爭本票原本以證明其權
    利，經原法院於97年9月16日通知抗告人補正，嗣於97年9月
    23日寄存送達，有送達附卷可稽（見原法院卷第12頁），則
    自寄存之日起，經10日發生效力，惟抗告人逾期未補正，原
    法院因而於97年10月31日裁定駁回抗告人強制執行之聲請，
    核無不合。
四、次按依92年2月7日修正前民事訴訟法第489條規定，提起抗
    告固得提出新事實及證據，惟修正後，同法第447條規定：
    「當事人不得提出新攻擊或防禦方法。但有下列情形之一者
    ，不在此限：一因第一審法院違背法令致未能提出者。二事
    實發生於第一審法院言詞辯論終結後者。三對於在第一審已
    提出之攻擊或防禦方法為補充者。四事實於法院已顯著或為
    其職務上所已知或應依職權調查證據者。五其他非可歸責於
    當事人之事由，致未能於第一審提出者。六如不許其提出顯
    失公平者。前項但書各款事由，當事人應釋明之。違反前二
    項之規定者，第二審法院應駁回之」，此依第495條之1第1
    項規定為抗告程序所準用，舊法第489條規定因此已予刪除
    ，故抗告人於第二審提出新攻擊或防禦方法，應受第447條
    第1項但書之限制。本件抗告人於本院始具狀補提系爭本票
    原本、相對人最新戶籍謄本並陳明目前查無相對人財產云云
    。惟抗告人未釋明為何於原法院經命補正後未即時提出，而
    於抗告中始提出系爭本票原本等證據，依同條第3項規定，
    第二審法院應駁回之。是抗告人抗告意旨執此指摘原裁定不
    當，聲明廢棄，為無理由，應予駁回。
據上論結，本件抗告為無理由，爰裁定如主文。
中    華    民    國    97    年    12    月    30    日
                    民事第十三庭
                        審判長法  官  黃騰耀
                              法  官  楊絮雲
                              法  官  周舒雁
正本係照原本作成。
不得再抗告。
中    華    民    國    97    年    12    月    30    日
                              書記官  李明昇


司法院資訊處製作；財團法人民間司法改革基金會備份。
